【裁判字號】    98,交聲,2023
【裁判日期】    981112
【裁判案由】    違反道路交通管理處罰條例聲明異議
【裁判全文】
臺灣桃園地方法院交通事件裁定        98年度交聲字第2023號
原處分機關  交通部公路總局新竹區監理所桃園監理站
異  議  人
即受處分人  甲○○
上列異議人即受處分人甲○○因違反道路交通管理處罰條例案件
，對於交通部公路總局新竹區監理所桃園監理站民國98年8 月24
日桃監裁罰字第裁52-ZAQ088638號違反道路交通管理事件裁決書
所為之處分（原舉發通知單案號：公警局交字第ZAQ088638 號）
聲明異議，本院裁定如下：
    主  文
異議駁回。
    理  由
一、原處分意旨略以：本件異議人即受處分人甲○○於民國98年
    5 月13日上午9 時32分許，駕駛車牌號碼5327-TR 號自小客
    車，行經泰山收費站北上ETC 電子設備收費第10車道時，未
    自動扣款繳納國道高速公路通行費，嗣經遠通電收公司通知
    其補繳，仍未依期限繳納，而為內政部警政署國道公路警察
    局第一警察隊，依道路交通管理處罰條例第27條第1 項規定
    ，以公警局交字第ZAQ088638 號通知單逕行舉發「汽車行駛
    於應繳費之公路不依規定繳費」違反道路交通管理事件，並
    移送交通部公路總局新竹區監理所桃園監理站處理，原處分
    機關乃於98年8 月24日，依據道路交通管理處罰條例第27條
    第1 項及道路交通管理事件統一裁罰基準表之規定，裁處受
    處分人罰鍰新臺幣（下同）3,000 元等語。
二、聲明異議意旨略以：異議人即受處分人甲○○，於98年5 月
    13日上午9 時32分許，駕駛車牌號碼5327-TR 號自小客車，
    行經泰山收費站北上ETC 電子設備收費第10車道時，未自動
    扣款繳納國道高速公路通行費，遭內政部警政署國道公路警
    察局第一警察隊，依道路交通管理處罰條例第27條第1 項規
    定，以公警局交字第ZAQ088638 號通知單逕行舉發「汽車行
    駛於應繳費之公路不依規定繳費」違反道路交通管理事件，
    惟異議人因實際住居所非戶籍地，致未收到遠通電收公司寄
    發之繳費通知單，而無法於期限內補繳過路費，原處分機關
    裁處異議人罰鍰3,000 元之處分顯有不宜，為此聲明異議請
    求撤銷原處分云云。
三、按汽車行駛於應繳費之公路、橋樑、隧道或輪渡，不依規定
    繳費者，處汽車所有人或駕駛人3,000 元以上6,000 元以下
    罰鍰，並追繳欠費，道路交通管理處罰條例第27條第1 項定
    有明文。又車輛不依規定繳納通行費，營運單位之自動收費
    系統應將該用路人車輛之車種、牌照號碼、通行時間、地點
    、行駛方向等予以記錄並照相或錄影存記，營運單位再依本
    局查明之車籍資料，製發「補繳通行費及作業處理費通知單
    」，追繳通行費並加收作業處理費用。而用路人應依「補繳
    通行費及作業處理費通知單」所列金額及繳費期限完成補繳
    ，逾補繳期限截止日未繳納者，應依法舉發，97年7 月18日
    修正後「交通部臺灣區○道○○○路局電子收費申裝及欠費
    追繳作業注意事項」第13點、第17點及「公路通行費徵收管
    理辦法」第15條分別定有明文。
四、次按有關文書送達之程序，準用行政程序法送達之規定。送
    達由郵政機關送達者，以一般郵遞方式為之，但文書內容對
    人民權利義務有重大影響者應為掛號。行政程序法第67條、
    第68條第1 項、第3 項分別訂有明文。又送達，不能依前二
    條規定為之者，得將文書寄存送達地之地方自治或警察機關
    ，並作送達通知書二份，一份黏貼於應受送達住居所、事務
    所、營業所或其就業處所門首，另一份交由鄰居轉交或置於
    該送達處所信箱或其他適當位置，以為送達；前項情形，由
    郵政機關為送達者，得將文書寄存於送達地之郵政機關。行
    政程序法第73條第1 項、第74條第1 項及第2 項定有明文。
五、經查：
（一）異議人遭警舉發，於98年5 月13日上午9 時32分許，駕駛
      車牌號碼5327-TR 號自小客車，行經泰山收費站北上ETC
      電子設備收費第10車道時，未自動扣款繳納國道高速公路
      通行費，嗣經遠通電收公司寄發補繳通知單，異議人仍未
      依期限補繳通行費，而為內政部警政署國道公路警察局第
      一警察隊逕行舉發，並經原處分機關依法裁罰異議人罰鍰
      在案等情，為異議人所不爭執，並有交通部公路總局新竹
      區監理所桃園監理站桃監裁罰字第裁52-ZAQ088638號違反
      道路交通管理事件裁決書1 份在卷可考。
（二）惟異議人仍執前揭情詞置辯，則本件遠通電收公司寄發之
      補繳通知單是否合法送達？查本件通行費催繳通知單，已
      委由郵政機關向異議人違規當時之戶籍地址「桃園縣大園
      鄉橫峰村11鄰尖山7 號」為送達，因未獲會晤異議人本人
      ，亦無受領文書之同居人、受雇人或應送達處所接收郵件
      人員，乃將該通知單於98年6 月9 日寄存於送達地之大園
      郵局，並作送達通知書二份，一份黏貼於應受送達人住所
      門首，另一份置於該送達處所信箱或其他適當位置，以為
      送達，此有交通部臺灣區○道○○○路泰山收費站98年8
      月6 日高泰業字第0980002471號函暨檢附之高速公路委託
      遠通電收公司辦理電子收費業務送達證書在卷可稽，其送
      達程序於法核無不合，應認本件補繳通知單業已於寄存送
      達當日即98年6 月9 日10日後生合法送達之效力。況交通
      違規件數繁多，送達不論係親自收受或寄存送達、甚或公
      示送達，如屬有效之送達，則受處分人之權益包括陳述意
      見之機會，業已受到保障，至於受處分人事實上是否知悉
      該公告或通知內容，則應由受處分人自行負責，要難令舉
      發機關負擔實際親告之通知義務，否則寄存或公示送達之
      法定送達方式，即形同具文。是遠通電收公司既將補繳通
      知單合法送達於異議人，該補繳期限自應起算，異議人未
      於補繳期限內補繳通行費，依前揭「交通部臺灣區○道○
      ○○路局電子收費申裝及欠費追繳作業注意事項」第17點
      ，內政部警政署國道公路警察局第一警察隊自得開立本件
      舉發通知單，對其逕行舉發。從而，受處分人之上開辯解
      ，尚難謂可採。
（三）又汽車駕駛人之住址有變更者，應填具異動登記書，檢同
      身分證或戶口名簿，向公路監理機關申請，道路交通安全
      規則第75條第1 款定有明文。是異議人倘有遷徙住所事實
      ，自負有依該條規定辦理住址變更異動之義務，否則其片
      面遷徙住所又不依法辦理異動，交通監理機關又有何管道
      得知異議人住所變更之事實？自僅能就異議人原登記車籍
      地或異議人住所地送達文書，此時倘異議人無從親自收受
      文書，其不利益自當歸由未盡申請地址異動義務之異議人
      自行承擔。而查，異議人現登記之住所地為「桃園縣大園
      鄉橫峰村11鄰尖山7 號」，雖其主張其現實居住地址為「
      桃園縣大園鄉○○村○○○路47巷7 弄17衖1 號」，惟遍
      查卷內並無異議人填具異動登記書向公路監理機關申請變
      更之文書資料。是異議人未實際收受本案通行費補繳通知
      單，其不利益應自行承擔，非得據為其未依限繳納罰鍰之
      藉口。
六、綜上所述，異議人既不爭執有駕車行經應繳費之公路未依規
    定繳費之事實，且於遠通電收公司依法送達補繳通知單後，
    復未於繳納期限內補繳之，核其所為，確已該當道路交通管
    理處罰條例第27條第1 項所定「汽車行駛於應繳費之公路不
    依規定繳費」之處罰要件，原處分機關依道路交通管理處罰
    條例第27條第1 項及違反道路交通管理事件統一裁罰基準表
    規定，裁處異議人3,000 元罰鍰之處分，核無違誤，異議人
    本件異議為無理由，應予駁回。
七、據上論斷，應依道路交通案件處理辦法第19條，裁定如主文
    。
中    華    民    國    98    年    11    月    12    日
                  交通法庭  法  官  張詠晶
以上正本證明與原本無異。
如不服本裁定，應於裁定送達後5 日內，向本院提出抗告狀（應
附繕本）。
                            書記官  王峻宏
中    華    民    國    98    年    11    月    17    日


司法院資訊處製作；財團法人民間司法改革基金會備份。
